臺灣高等法院臺中分院刑事判決　　　　100年度上易字第186號
上　訴　人　臺灣苗栗地方法院檢察署檢察官
被　　　告　呂學裕
上列上訴人因被告違反毒品危害防制條例案件，不服臺灣苗栗地
方法院99年度易字第1290號，中華民國99年11月30日第一審判決
（起訴案號：臺灣苗栗地方法院檢察署99年度毒偵字第1402號）
，提起上訴，本院判決如下：
    主  文
上訴駁回。
    理  由
一、本件聲請簡易判決處刑書意旨略以：被告呂學裕仍未戒除毒
    癮，復基於施用第二級毒品之犯意，於99年8 月9日晚上9時
    許，在彰化縣彰濱工業區空地空屋處，以將甲基安非他命置
    於玻璃球內，燃火燒烤後吸食其煙霧之方式，施用第二級毒
    品甲基安非他命1 次。嗣為警於同年月12日，在苗栗縣通霄
    鎮內島里1鄰316號旁空屋查獲，並扣得吸食用玻璃管7 個等
    物，經其同意採尿送驗後，檢驗結果呈安非他命及甲基安非
    他命陽性反應，因而獲悉上情。因認被告呂學裕涉犯毒品危
    害防制條例第10條第2項之施用第二級毒品罪嫌。
二、原判決意旨略以：本案被告呂學裕之住所係在桃園縣蘆竹鄉
    長興村2鄰溪洲160號，此已於檢察官聲請簡易判決處刑書載
    明，並有本院依戶役政電子閘門查詢被告之個人基本資料在
    卷可稽，而被告於檢察官提起公訴繫屬本院時（即99年11月
    16日），並未因案在苗栗監所受羈押或另案執行之事實，亦
    有臺灣高等法院在監在押全國紀錄表1 份在卷可參，是本案
    起訴時，並無證據證明被告之住、居所或所在地係在本院管
    轄區域。再者，本案依處刑書之記載，被告施用第二級毒品
    甲基安非他命之犯罪地係在彰化縣彰濱工業區空地空屋處，
    故本案之犯罪地應係在彰化縣，亦非本院管轄區域。從而，
    檢察官向本院聲請簡易判決處刑，揆諸上開說明，自有未合
    ，爰不經言詞辯論，逕為諭知管轄錯誤之判決，並移送於有
    管轄權之臺灣彰化地方法院。
三、公訴人上訴意旨以：本件被告係因於民國99年8 月12日，在
    苗栗縣通霄鎮內島里1鄰316號旁空屋，為警查獲持有吸食第
    二級毒品安非他命所用之玻璃管，而經警方續予追查，並報
    告本署偵辦而聲請臺灣苗栗地方法院以簡易判決處刑，原審
    未依起訴書所列證據詳加查明，逕認臺灣苗栗地方法院無管
    轄權，容有誤會。再者，因持有物件顯可疑為犯罪人者，以
    現行犯論，不問任何人得逕行逮捕之，刑事訴訟法第88條第
    2項第2款、第1 項定有明文，本件被告施用第二級毒品安非
    他命之地點縱非本轄境內，惟其施用毒品後，遭查獲持有吸
    食第二級毒品安非他命用玻璃管之地點係在苗栗縣通霄鎮，
    臺灣苗栗地方法院亦應有管轄權。倘逕認本件該院無管轄權
    者，豈不形成「於轄內得以準現行犯予以逮捕，惟法院無管
    轄權，不得審理」之輕重失衡情形？綜上所述，自難認原判
    決妥適，爰請撤銷原判決，另為適當之判決。
四、按案件由犯罪地或被告之住所、居所或所在地之法院管轄，
    刑事訴訟法第5條第1項定有明文，又上開法條所稱被告之所
    在地，係指被告現時身體所在之地而言，而被告被逮捕地雖
    不失為被告之所在地，惟被告之所在地須以案件繫屬於法院
    時為判斷時點，復有司法院院解字第3825號解釋及最高法院
    48年台上字第837 號判例意旨足資參照。再所謂之犯罪地，
    參照刑法第4 條規定，解釋上自應包括行為地與結果地兩者
    而言，亦有最高法院72年度台上字第5894號判例意旨可資參
    照。
五、查本件檢察官以被告涉犯違反毒品危害防制條例第10條第 2
    項施用第二級毒品罪嫌，向原審法院簡易庭聲請簡易判決處
    刑。依檢察官所指被告於99年8 月9日晚上9時許，在彰化縣
    彰濱工業區空地空屋處，以將甲基安非他命置於玻璃球內，
    燃火燒烤後吸食其煙霧之方式，施用第二級毒品甲基安非他
    命1 次，此亦為被告於歷次警詢、偵訊中所坦承，有歷次筆
    錄在卷可稽。是被告施用第二級毒品之處所即犯罪地係在彰
    化縣境內，非屬原審法院轄區。雖被告於上開時、地施用毒
    品後，嗣為警於同年月12日，在苗栗縣通霄鎮內島里1鄰316
    號旁空屋扣得吸食用玻璃管7 個等物，經其同意採尿送驗，
    檢驗結果呈安非他命及甲基安非他命陽性反應而查獲。然按
    被告施用第二級毒品之行為乃係即成犯，一經施用即構成毒
    品危害防制條例第10條第2 項之罪，其犯罪即已完成，並非
    謂採尿送驗查獲時方屬犯罪之完成；況被告為警查獲時，僅
    扣得吸毒工具一批，未見持有任何毒品，亦非毒品危害防制
    條例第10條第2 項施用毒品罪之效力所及；是本件被告雖係
    經由苗栗縣警察局通宵分局警員在苗栗縣境內扣得毒品吸食
    工具一批，仍不能認該查獲地點係犯罪地或結果地。又查，
    本案被告之住所係在桃園縣蘆竹鄉長興村2鄰溪洲160號，此
    已於檢察官聲請簡易判決處刑書載明，並有原審法院依戶役
    政電子閘門查詢被告之個人基本資料在卷可稽，而被告於檢
    察官提起聲請簡易判決處刑繫屬原審法院之時間係99年11月
    16日，有該署聲請簡易判決函附於原審99年度苗簡字第1060
    號卷足憑（見該卷第1 頁），當時被告並未因案在苗栗監所
    受羈押或另案執行之事實，亦有臺灣高等法院在監在押全國
    紀錄表1 份在卷可參，是本案起訴時，並無證據證明被告之
    住、居所或所在地係在原審法院管轄區域。原審判決諭知本
    案管轄權錯誤，移送於臺灣彰化地方法院，並無違誤。檢察
    官仍以上詞指摘原審判決不當，其上訴為無理由，應予駁回
    ，並不經言詞辯論為之。
據上論斷，應依刑事訴訟法第368條、第372條，判決如主文。
中    華    民    國   100    年    2     月    21    日
            刑事第三庭  審判長法  官  王  增  瑜
                              法  官  廖  柏  基
                              法  官  唐  光  義
以上正本證明與原本無異。
不得上訴。
                              書記官  呂  安  茹
中    華    民    國   100    年    2     月    21    日